臺灣雲林地方法院刑事判決
111年度交易字第27號
公  訴  人  臺灣雲林地方檢察署檢察官
被      告  李金貴


輔  佐  人  
即被告之子  李基培
被      告  李聯振


選任辯護人  施登煌律師（法扶律師）
上列被告因過失傷害案件，經檢察官提起公訴（110 年度偵字第
9432號），本院判決如下：
    主      文
【李金貴】犯過失傷害罪，處拘役參拾日，如易科罰金，以新臺
幣壹仟元折算壹日。
【李聯振】犯過失傷害罪，處有期徒刑貳月，如易科罰金，以新
臺幣壹仟元折算壹日。
    事實及理由
壹、犯罪事實
　　李聯振於民國110 年9 月15日下午4 時20分許，騎乘車牌號
　　碼000-000 號普通重型機車搭載其母李林金蓮，沿雲林縣○
　　○鄉○○○號0000000 號西側之水井路由東南往西北方向行
　　駛，行經雲林縣○○鄉○○路00號前方之X 型交岔路口時，
　　本應注意車輛行經無號誌交岔路口時，應注意車前狀況，並
　　隨時採取必要之安全措施，而依當時天候晴、日間自然光線
　　、柏油路面乾燥無缺陷、無障礙物及視距良好等情，並無不
　　能注意之情事，竟疏未注意及此，即貿然駛入上開X 型交岔
　　路口，適有李金貴騎乘車牌號碼000-0000號普通重型機車，
　　沿雲林縣○○鄉○○路00號西側之水井路由西南往東北方向
　　騎乘至上開X 型交岔路口時，亦疏未注意車前狀況，並隨時
　　採取必要之安全措施，便貿然駛入上開X 型交岔路口，2 車
　　因而發生碰撞，致李林金蓮受有左側遠端股骨開放性骨折、
　　左側第五手指骨折之傷害（李聯振致李林金蓮受傷部分，未
　　據告訴），李金貴亦受有雙側骨盆骨折併恥骨上支之傷害。
　　李金貴、李聯振於肇事後，在偵查犯罪職務之機關或公務員
　　發覺其等為犯罪人前，即向前往傷者就醫之醫院處理之警員
　　當場坦承為肇事者，自首而接受裁判。
貳、程序部分
　　按被告以外之人於審判外之陳述，雖不符刑事訴訟法第159
    條之1 至第159 條之4 規定，而經當事人於審判程序同意作
    為證據，法院審酌該言詞陳述或書面陳述作成時之情況，認
    為適當者，亦得為證據，刑事訴訟法第159 條之5 第1 項定
    有明文。經查，本案所引用具傳聞性質之各項供述證據，被
    告李金貴、李聯振及被告李聯振之辯護人於本院行審理程序
    時，均同意有證據能力，本院審酌前開證據均經依法踐行調
    查證據程序，又製作當時之過程、內容及功能，尚無違法不
    當、顯不可信與不得作為證據等情，復均與本案具關連性，
    認以之作為證據應屬適當，而均有證據能力。其餘資以認定
    被告李金貴、李聯振本案犯罪事實之非供述證據，查無違反
    法定程序取得之情形，均具有證據能力。
參、認定犯罪事實所憑之證據及理由
一、被告李金貴部分
㈠、上開犯罪事實，業據被告李金貴坦承不諱（本院卷第68、71
　　、72頁），核與證人即同案被告李聯振（偵卷第9 至11、51
　　、52頁）、證人即告訴人李林金蓮（偵卷第12、13頁、第51
　　頁反面）證述之內容相符，並有道路交通事故現場圖、道路
　　交通事故調查報告表㈠、㈡（偵卷第14至16頁）、雲林縣警
　　察局北港分局交通分隊道路交通事故肇事人自首情形紀錄表
　　（偵卷第20、22頁）、告訴人李林金蓮之中國醫藥大學北港
　　附設醫院診斷證明書（偵卷第24頁）、現場及車損照片（偵
　　卷第25至32頁）、被告李金貴之公路監理電子閘門證號查詢
　　機車駕駛人資料（偵卷第33頁）、交通部公路總局嘉義區監
　　理所111 年3 月25日嘉監鑑字第1110000217號函暨檢附之嘉
　　雲區車輛行車事故鑑定會鑑定意見書（本院卷第29至31頁）
　　在卷可參，而依告訴人李林金蓮送醫之時序觀察，其受有前
　　揭傷害之結果，與本案交通事故有相當因果關係，足堪認定
　　。
㈡、按「汽車行駛時，駕駛人應注意車前狀況，並隨時採取必要
　　之安全措施」，道路交通安全規則第94條第3 項前段定有明
　　文。經查：被告李金貴係考領有適當駕駛執照之人，有前述
　　被告李金貴之公路監理電子閘門證號查詢機車駕駛人資料附
　　卷可證，其對於上開規定當知悉甚詳，其騎乘機車行駛於道
　　路上，自應遵守上開規定；又依當時天候晴、日間自然光線
　　、柏油路面乾燥無缺陷、無障礙物及視距良好等情，並無不
　　能注意之情事，竟疏未注意車前狀況以隨時採取必要之安全
　　措施，致與同案被告李聯振所騎乘之機車發生碰撞，肇生本
　　案交通事故，被告李金貴顯有過失甚明；且本案經送交通部
　　公路總局嘉義區監理所嘉雲區車輛行車事故鑑定會鑑定，亦
　　認為被告李金貴有「未注意車前狀況並隨時採取必要安全措
　　施」之過失，而就本案交通事故之發生，與同案被告李聯振
　　同為肇事原因，此有前揭交通部公路總局嘉義區監理所111
　　年3 月25日嘉監鑑字第1110000217號函暨檢附之嘉雲區車輛
　　行車事故鑑定會鑑定意見書存卷供參，是鑑定結果亦與本院
　　之認定一致。又同案被告李聯振騎車搭載之告訴人李林金蓮
　　受有前揭傷害結果，係因本案交通事故所致，已如前述，是
　　被告李金貴上開過失行為與告訴人李林金蓮之傷害結果，自
　　有相當因果關係。至於同案被告李聯振騎乘機車，亦未注意
　　車前狀況並隨時採取必要之安全措施，對本案交通事故之發
　　生亦同為肇事原因而有過失（詳下述），惟此一情狀，仍不
　　能以此解免被告李金貴之過失罪責，自屬當然。
二、被告李聯振部分
㈠、訊據被告李聯振固坦承有於起訴書所載之時、地，與告訴人
　　李金貴發生本案交通事故，並造成告訴人李金貴受有前述傷
　　害之客觀事實，惟矢口否認有何過失傷害犯行，辯稱：我就
　　本案交通事故之發生並無過失云云。辯護人則以：觀諸卷附
　　之道路交通事故現場圖，被告李聯振依其行向道路，是靠右
　　邊行駛之右轉車，告訴人李金貴則是由西南往東北方向騎乘
　　之左轉車，而依被告李聯振所述，其機車遭告訴人李金貴之
　　機車撞擊之部位為左邊腳架，再參以李林金蓮係左腳部位受
　　有傷害，應可證實本案第一碰擊處是被告李聯振機車之左方
　　，則對被告李聯振而言，實屬無從注意及反應之突發事故，
　　自不能認定被告李聯振就本案交通事故之發生，有應注意能
　　注意卻未注意之過失；另外，告訴人李金貴年歲已高，依法
　　須定期換發駕駛執照，此正是因年老駕駛人之通常反應能力
　　不若一般常人，此部分也請法院一併斟酌云云，為被告李聯
　　振辯護。
㈡、被告李聯振於110 年9 月15日下午4 時20分許，騎乘車牌號
　　碼000-000 號普通重型機車搭載其母李林金蓮，沿雲林縣○
　　○鄉○○○號0000000 號西側之水井路由東南往西北方向行
　　駛，行經並駛入雲林縣○○鄉○○路00號前方之X 型交岔路
　　口時，與告訴人李金貴騎乘之車牌號碼000-0000號普通重型
　　機車在上開X 型交岔路口發生碰撞，致告訴人李金貴受有雙
　　側骨盆骨折併恥骨上支之傷害等節，為被告李聯振所不爭執
　　（本院卷第71、72頁），核與證人即告訴人李金貴（偵卷第
　　6 至8 、51頁）、證人李林金蓮（偵卷第12、13頁）證述之
　　內容相符，並有卷附之前揭道路交通事故現場圖、道路交通
　　事故調查報告表㈠、㈡、雲林縣警察局北港分局交通分隊道
　　路交通事故肇事人自首情形紀錄表、現場及車損照片、告訴
　　人李金貴之中國醫藥大學北港附設醫院診斷證明書（偵卷第
　　23頁）可參，此部分事實，首堪認定。
㈢、被告李聯振係考領有適當駕駛執照之人，此有公路監理電子
　　閘門證號查詢機車駕駛人資料附卷可證（偵卷第56頁），應
　　明確知悉其於騎乘機車時，須履行道路交通安全規則第94條
　　第3 項前段所課予「汽車行駛時，駕駛人應注意車前狀況，
　　並隨時採取必要之安全措施」之注意義務。觀以警方所攝被
　　告李聯振行向道路通往上開X 型交岔路口之照片（偵卷第26
　　頁），可徵路口非窄、視野良好，倘被告李聯振於騎乘機車
　　時確有注意車前狀況，縱有他車自其他道路駛至上開X 型交
　　岔路口，亦能清楚見得；又按道路交通事故調查報告表㈠所
　　載，案發當時之天候為晴天、日間自然光線、柏油路面乾燥
　　無缺陷、無障礙物及視距良好（偵卷第15頁），此情復據被
　　告李聯振於警詢時確認在卷（偵卷第10頁），均無使被告李
　　聯振不能履行其「注意車前狀況，以隨時採取必要安全措施
　　」義務之情事。詎被告李聯振於騎乘機車搭載李林金蓮駛入
　　上開X 型交岔路口時，在並非不能注意之情形下，仍與告訴
　　人李金貴發生碰撞事故，且徵諸被告李聯振於接受檢察官訊
　　問時，就本案車禍事故發生之原因，所供稱：「（均問：本
　　件你認為你有無過失？）我自我住處外出，我一直直行，之
　　後我見到對方沒有辦法反應我們就撞在一起了。」等語，顯
　　見被告李聯振於行車時，並未對車前狀況加以注意，就貿然
　　駛入上開X 型交岔路口，才會導致見到告訴人李金貴時，卻
　　無法採取必要之安全措施以為反應，進而發生本案交通事故
　　。準此，被告李聯振就本案交通事故之發生，有「應注意車
　　前狀況以隨時採取必要安全措施之義務，且對此能予以注意
　　，卻未加以注意」之過失，至為明確；而本院就被告李聯振
　　上開過失責任之認定，亦與前開交通部公路總局嘉義區監理
　　所嘉雲區車輛行車事故鑑定會鑑定意見書之鑑定結果相同。
　　被告李聯振辯稱其就本案交通事故之發生為無過失云云，洵
　　無足採。
㈣、被告李聯振並未爭執告訴人李金貴上開傷勢為本案交通事故
　　所造成，且衡以告訴人李金貴之中國醫藥大學北港附設醫院
　　診斷證明書之記載，其所受上揭傷勢，核與本案交通事故間
　　具有時序上之因果關聯性，堪信告訴人李金貴於本案所受之
　　傷害，與本案交通事故亦存有相當因果關係，要無疑義。
㈤、辯護意旨不可採之理由　
　⒈被告李聯振就本案有「應注意車前狀況以隨時採取必要安全
　　措施之義務，且對此能予以注意，卻未加以注意」之過失，
　　，進而肇生本案交通事故等節，業由本院詳述判斷之理由如
　　上，被告李聯振既違反上開注意義務在先，導致其於見到告
　　訴人李金貴時不及反應，縱認被告李聯振於本案車禍事故之
　　第一時間，確係遭告訴人李金貴騎車撞擊其機車之左側中間
　　甚或後方部位，然仍不能據此反推本案交通事故對被告李聯
　　振而言，為一無從注意及反應之突發事故，而逕認其就本案
　　交通事故之發生為無過失。
　⒉至於告訴人李金貴年歲已高，是否足以影響其參與道路交通
　　往來時注意義務之履行，僅屬告訴人李金貴「自身」有無能
　　力盡其注意義務之問題，核與被告李聯振於行車時，是否有
　　履行己方注意義務一節之判斷，係屬二事，不容混為一談，
　　，在此指明。
三、綜上，本案事證明確，被告李金貴、李聯振前揭過失傷害犯
　　行，均堪認定，皆應依法論科。
肆、論罪科刑
一、核被告李金貴、李聯振所為，均係犯刑法第284 條前段之過
　　失傷害罪。
二、刑之減輕事由
㈠、按刑法第62條所謂自首，祇以犯人在犯罪未發覺之前，向該
　　管公務員申告犯罪事實，而受裁判為已足，並不以使用「自
　　首」字樣或言明「自首」並「願受裁判」為必要（最高法院
　　63年度台上字第1101號判決意旨參照）。經查，被告李金貴
　　、李聯振於本案交通事故發生後，於偵查犯罪之員警發覺其
　　等為犯罪行為人前，即均承認其等為本案交通事故之肇事者
　　，此有被告李金貴、李聯振之雲林縣警察局北港分局交通分
　　隊道路交通事故肇事人自首情形紀錄表在卷可參（偵卷第20
　　、22頁），依上說明，被告李金貴、李聯振皆有符合自首之
　　要件，爰依刑法第62條前段規定，均減輕其刑。
㈡、被告李金貴於本案行為時已滿80歲，爰依刑法第18條第3 項
　　規定減輕其刑，並依法遞減輕之。
三、爰以行為人責任為基礎，審酌被告李金貴、李聯振疏未遵守
　　道路交通安全法規，致釀本案車禍事故，其等過失行為，不
　　僅各造成告訴人李林金蓮、李金貴受有前揭傷害，且迄今均
　　未與對方達成和解並賠償損害，所為固屬不該，且被告李聯
　　振就本案交通事故之發生否認有過失，自無從對其刑度為有
　　利認定。另斟酌被告李金貴始終坦承犯行，態度尚可，兼衡
　　被告李金貴自陳為國小肄業之智識程度，已婚，育有2 名子
　　女，目前以務農為業，每季收入約新臺幣30萬元；被告李聯
　　振則自陳為國中肄業之智識程度，未婚無子女，目前無業無
　　收入之家庭生活經濟狀況，暨考量檢察官、辯護人、被告即
　　告訴人李金貴、輔佐人李基培、被告李聯振、告訴人李林金
　　蓮對刑度之意見、肇事雙方就本案交通事故所應負擔之肇責
　　比例、告訴人李金貴及李林金蓮所受傷勢等一切情狀，分別
　　量處被告李金貴、李聯振如主文所示之刑，並各諭知易科罰
　　金之折算標準，以資懲儆。
據上論斷，應依刑事訴訟法第299 條第1 項前段，判決如主文。
本案經檢察官莊珂惠提起公訴，檢察官謝宏偉到庭執行職務。
中　　華　　民　　國　　111 　年　　5 　　月　　12　　日
                  刑事第八庭    法  官  陳育良
以上正本證明與原本無異。
如不服本判決應於收受判決後 20 日內向本院提出上訴書狀，並
應敘述具體理由；其未敘述上訴理由者，應於上訴期間屆滿後20
 日內向本院補提理由書（均須按他造當事人之人數附繕本）。
「切勿逕送上級法院」。
告訴人或被害人不服本判決，應具備理由請求檢察官上訴，及上訴期間之計算係以檢察官收受判決正本之日期為準。「切勿逕送上級法院」。　　　　　　　　　　　
                               書記官  王姵珺　　　　　
中　　華　　民　　國　　111 　年　　5 　　月　　13　　日
附錄本案論罪科刑法條全文
中華民國刑法第284 條
因過失傷害人者，處一年以下有期徒刑、拘役或十萬元以下罰金
；致重傷者，處三年以下有期徒刑、拘役或三十萬元以下罰金。